【裁判字號】    98,易,1144
【裁判日期】    990121
【裁判案由】    贓物
【裁判全文】
臺灣高雄地方法院刑事判決              98年度易字第1144號
公  訴  人  臺灣高雄地方法院檢察署檢察官
被      告  甲○○
上列被告因贓物案件，經檢察官提起公訴（98年度偵字第14170號）
，本院判決如下：
    主  文
甲○○無罪。
    理  由
一、公訴意旨略以：甲○○明知不詳姓名年籍之成年人所持有車
    牌號碼LYL-829 號重型機車係贓物（該重型機車為乙○○所
    有，於民國93年4 月15日中午12時40分許，在嘉義縣水上鄉
    ○村○○路60號前失竊，於98年4 月20日上午10時25分報案
    ），竟仍基於故買贓物之犯意，於不詳時間，不詳地點，以
    新臺幣（下同）1 萬元之價格向不詳姓名年籍之成年人故買
    之，以供已代步使用，嗣於98年5 月5 日下午6 時許，騎乘
    上開重型機車，行經高雄市○○區○○街7 號為警攔查，始
    查悉上情，並扣得上開重型機車1 部，因認被告甲○○涉犯
    刑法第349條第2項故買贓物罪嫌。
二、按犯罪事實應依證據認定之，無證據不得認定犯罪事實；不
    能證明被告犯罪者，應諭知無罪之判決，刑事訴訟法第154
    條第2項、同法第301條第1項前段分別定有明文。次按認定
    不利於被告之事實，須依積極證據，苟積極證據不足為不利
    於被告事實之認定時，即應為有利於被告之認定，更不必有
    何有利之證據；又事實之認定，應憑證據，如未能發現相當
    證據，或證據不足以證明，自不能以推測或擬制之方法，以
    為裁判基礎；而刑事訴訟法上所謂認定犯罪事實之積極證據
    ，係指適合於被告犯罪事實之認定之積極證據而言，雖不以
    直接證據為限，間接證據亦包括在內；然而無論直接或間接
    證據，其為訴訟上之證明，須達於通常一般之人均不致有所
    懷疑，而得確信其為真實之程度者，始得據為有罪之認定，
    倘其證明尚未達到此一程度，而有合理之懷疑存在時，致使
    無從形成有罪之確信，根據「罪證有疑，利於被告」之證據
    法則，即不得遽為不利被告之認定（最高法院30年上字第
    816號、29年上字第3105號、40年台上字第86號及76年台上
    字第4986號判例意旨參照）。
三、證據能力部分：
    按被告以外之人於審判外之言詞或書面陳述，除法律有規定
    者外，不得作為證據，刑事訴訟法第159條第1項定有明文，
    此即學理上所稱之「傳聞證據排除法則」，而依上開法律規
    定，傳聞證據原則上固無證據能力，但如法律別有規定者，
    即例外認有證據能力。又按被告以外之人於審判外之陳述，
    雖不符同法第159條之1至之4規定，惟經當事人於審判程序
    同意作為證據，法院審酌該言詞陳述或書面陳述作成時之情
    況，認為適當者，亦得為證據，同法第159之5第1項定有明
    文，是本判決下列所引用之證據，業經被告、檢察官於本院
    審理中同意作為證據（見本院審易字卷第18頁），本院審酌
    該等傳聞證據作成時之狀況，並無違法或不當等不宜作為證
    據之情形，依前開說明，均得作為證據。
四、公訴人認被告甲○○涉犯前揭罪嫌，無非以證人乙○○之證
    述，上開扣案物品，及被告自稱購買機車約10年，期間均未
    過戶，亦未見過其機車行照等件，顯然違反常理等情，資為
    論據。訊據被告甲○○固坦承購買上開LYL-829 號重型機車
    使用，惟堅決否認有何故買贓物犯行，辯稱：上開重型機車
    係伊在86、87年，在嘉義市龍江機車行購買，不是贓車等語
    。經查：
（一）上開LYL-829 號重型機車係為乙○○於83年間所購買，迄
      今仍登記在乙○○名下，其於98年4 月20日上午10時25分
      ，向嘉義縣警察局水上分局水上派出所報案，陳稱該車已
      於93年4 月15日在嘉義縣水上鄉○村○○路60號前遭竊，
      並於98年5 月5 日下午6 點許，被告甲○○騎乘上開機車
      ，於高雄市○○區○○街7 號為警攔查等情，業經證人乙
      ○○證述在卷，並有高雄市政府警察局保安大隊黎明中隊
      扣押物品目錄表、扣押清單、贓物認領保管單、嘉義縣警
      察局車輛電腦協尋輸入單、高雄市政府警察局車輛尋獲電
      腦輸入單等件附卷可佐，並為被告所不爭執，上情堪可認
      定。
（二）證人乙○○雖於警詢、偵查中證稱：這部機車是我在93年
      4 月15日停放在嘉義縣水上鄉○○路60號前失竊，我當時
      有委託我哥哥魏順榮去報案，但我不知道為何沒有紀錄，
      因為我哥哥有時會去喝酒，我不確定他有沒有去，他現在
      已經過世了，我是在97年收到機車違規的單子，才又去警
      察局報案等語（見警卷第7-9 頁、偵卷第32-34 頁），惟
      被告辯稱：這部車我從86年底、87年初向嘉義龍江車行購
      買，就一直使用至今，90年我下來高雄之後，就每天騎這
      台車，期間也有被警察開過違規的罰單，還有做過機車檢
      驗，都可以看出是我在使用等語，經查：
（1） 參諸被告甲○○個人之違規紀錄，其於91年7 月19日即因
      違規臨時停放LYL-829 號機車，而經高雄市警局當場掣單
      舉發，該罰鍰並已於高雄市裁決所繳結，有上開證號查詢
      之違規查詢報表1 紙，及交通部公路總局嘉義區監理所98
      年11月18日嘉監車字第0980116138號函附卷可稽（偵卷第
      51、本院易字卷第26頁），足見該車於91年間，即已在被
      告甲○○持有使用狀態中，公訴人於起訴書理由欄中記載
      ：被告於91年7 月19日之違規紀錄，係警察逕行舉發，該
      違規單係寄送予車主乙○○收受等語，核與卷附之函文資
      料不符，尚有誤會，被告所辯，應值採信。
（2） 又證人乙○○於本院作證時，原證稱：我自85、86年後使
      用該機車，偶爾從臺南內角騎到水上去看我太太、小孩，
      約6 、7 年後，機車才失竊，確定機車是在93年失竊等語
      ，惟經本院提示被告上開違規紀錄，詢問其為何91年即有
      被告騎乘該車之違規紀錄一情時，其復改稱：車子應該是
      買2 、3 年後，就在嘉義市區失竊，警員說車子遺失那麼
      久了，他們不受理，所以我才說93年云云，惟其對於當初
      遺失為何無報案，於嘉義市失竊何以至水上派出所報案等
      節，均無法說明，方嗣陳稱：可能是那時沒有錢，現在想
      一想可能是我去賣掉或典當掉，怕車子是我的名字，人家
      騎去作案賴到我頭上才去報失竊等語（見本院易字卷第60
      頁），堪認該車輛並非失竊之贓物，證人乙○○先前證稱
      該車於93年失竊等情，係屬虛妄不實之語。
（三）綜上所述，被告確於91年間，即有使用該車之紀錄，而證
      人即車主乙○○亦於本院審理中，坦承該車並非失竊，而
      係其於86、87年變賣一事，此核與該機車於87年9 月13日
      行照逾期後，即未曾再辦理換領新照，亦未繳納燃料使用
      費之紀錄相合，有交通部公路總局嘉義區監理所98年12月
      15日嘉監稅字第0980117663號函附卷可稽（見本院易字卷
      第31頁），是被告購買機車時，未檢查該車是否附有行照
      ，10餘年來未辦理過戶一情，雖難謂無疏失，然尚難憑此
      遽斷被告有公訴人所指之上開犯行，而無從以該罪相繩之
      。
五、綜上所述，公訴人對於卷證之認定，既有前開之誤會，所舉
    之證據，亦不足認定被告有故買贓物之犯行，此外，又查無
    其他積極證據足以證明被告犯罪，揆之首開說明，自應為被
    告無罪之諭知。
六、另證人乙○○涉嫌誣告，及於98年7 月15日在檢察官面前具
    結後涉嫌偽證一情，則由本院依職權予以告發，附此敘明。
據上論斷，應依刑事訴訟法第301 條第1 項，判決如主文。
本案經檢察官陳麗琇到庭執行職務。
中    華    民    國    99    年    1    月    21    日
                  刑事第一庭   審判長法  官 蔡國卿
                                     法  官 王淑惠
                                     法  官 張琬如
以上正本證明與原本無異。
如不服本判決應於收受送達後10日內向本院提出上訴書狀，並應
敘述具體理由；如未敘述上訴理由者，應於上訴期間屆滿後20日
內向本院補提理由書（均須按他造當事人之人數附繕本）「切勿
逕送上級法院」。
中    華    民    國    99    年    1     月    21    日
                                     書記官 劉甄庭


司法院資訊處製作；財團法人民間司法改革基金會備份。
